【裁判字號】    96,簡上,344
【裁判日期】    980218
【裁判案由】    傷害等
【裁判全文】
臺灣板橋地方法院刑事判決             96年度簡上字第344號
上  訴  人
即  被  告  甲○○
上列上訴人因傷害案件，不服本院於民國95年12月31日所為之95
年度簡字第6882號第一審判決（聲請簡易判決處刑案號：95年度
偵字第16730 號）提起上訴，本院管轄之第二審合議庭判決如下
：
    主  文
原判決關於甲○○部分撤銷。
甲○○傷害人之身體，處拘役肆拾日，如易科罰金，以參佰元折
算壹日；減為拘役貳拾日，如易科罰金，以參佰元折算壹日。
    事  實
一、甲○○與乙○○為鄰居關係，兩人相處素有不睦；民國95年
    5 月23日下午1 時30分許，甲○○在其位於臺北縣新莊市○
    ○路268 巷6 號1 樓住處門外書寫訴訟書狀時，適遇王寶鑾
    自外欲返回上址3 樓住處，兩人一言不合，發生口角爭執，
    甲○○因不滿王寶鑾毀損其所有之無線電話機及撰寫之書狀
    （王寶鑾所涉毀損犯行，業經原審判處拘役20日，如易科罰
    金以銀元300 元折算1 日確定），竟基於傷害人之身體之犯
    意，出手猛推王寶鑾，將王寶鑾推倒在地，復於王寶鑾起身
    之際，以右拳毆擊王寶鑾之左臉頰，致王寶鑾因而受有左頰
    瘀傷3x2 公分、右手背瘀腫痛5x4 公分、右膝瘀傷4x3 公分
    、右腰背瘀傷3x2 公分等傷害。
二、案經王寶鑾訴由臺北縣政府警察局新莊分局報請臺灣板橋地
    方法院檢察署檢察官偵查後聲請以簡易判決處刑。
    理  由
一、證據能力部分：按被告以外之人於審判外之言詞或書面陳述
    ，除法律有規定者外，不得作為證據，刑事訴訟法第159 條
    第1 項定有明文；本件告訴人王寶鑾於警詢中之陳述，核屬
    被告甲○○以外之人於審判外之陳述，且查無合乎刑事訴訟
    法第159 條之1 至第同法159 條之5 等條文所規定例外得為
    證據之情形，依前揭條文規定，告訴人上開於警詢中之陳述
    ，自不得作為證據，此合先敘明。
二、訊之被告固坦承有於上開時、地，因故與告訴人發生口角爭
    吵等事實，惟矢口否認有何傷害犯行，辯稱：當時係告訴人
    持雨傘打壞伊的無線電話機，伊將告訴人的雨傘打掉，伊也
    有推開告訴人，但告訴人並未跌倒，伊沒有出手毆打告訴人
    ，告訴人驗傷時所受之傷害與伊無關，是告訴人自己弄傷自
    己，欲藉此誣陷伊，而告訴人所提出之診斷證明書上所記載
    之驗傷日期「95年5 月24日」，亦屬偽造，實際上告訴人係
    在案發後2 個月才去開驗傷單；本件所憑全部事證，均不足
    證明告訴人所受傷勢係伊所造成，自不能僅憑告訴人片面之
    詞，即論伊以傷害罪責云云。經查：
  (一)被告於前述時、地，因細故與告訴人發生口角爭執，被告乃
    出手猛推告訴人，將告訴人推倒在地，復於告訴人起身之際
    ，以右拳毆擊告訴人之左臉頰，致告訴人因而受有前揭傷害
    等事實，業據告訴人於偵查中檢察官訊問時指訴綦詳（見偵
    查卷第25至第26頁之訊問筆錄），並於本院審理時到庭結證
    明確（見本院98年1 月21日審判筆錄第3 至第6 頁），復有
    告訴人所提出之新仁醫院95年5 月24日診斷證明書1 紙在卷
    可稽。又觀諸上開診斷證明書所載之應診日期，告訴人係於
    本件事發後，旋於翌日即95年5 月24日即前往該醫院就醫，
    而診斷受有前揭傷勢，且觀諸告訴人所受之傷勢，係遍布於
    右手背、右膝、右腰背、左頰等部位之瘀傷，其受傷部位及
    傷種態樣，亦核與告訴人所指（證）述遭被告猛推跌倒在地
    、復遭被告以右拳毆擊左臉頰等情狀相符；徵以被告復自承
    ：告訴人於本件案發前，身上並未受傷等語（見本院96年5
    月15日準備程序筆錄第1 頁）；參合上情，足認告訴人所受
    前揭傷害，確係因其與被告本件爭執之過程所造成無疑，告
    訴人上開指（證）述之情節，堪認與事實相符。
  (二)被告固辯稱：伊當時只有推開告訴人，告訴人並未跌倒，伊
    也未出手毆打告訴人，告訴人所受前揭傷害與伊無關，是告
    訴人自己弄傷自己，欲藉此誣陷伊云云。惟查，被告既自承
    當時確有出手推告訴人，而衡諸本件案發當時正值下雨之際
    （此亦為被告所自承，見本院同上審判筆錄第7 頁），路面
    濕滑，告訴人因遭被告出手推開而跌倒在地，毋寧屬當然之
    結果，被告辯稱告訴人當時並未跌倒云云，自非可採。次查
    ，遍觀本件全部事證資料，告訴人並未就被告之傷害行為對
    被告為任何損害賠償之請求，亦未執被告傷害之事實作為其
    自身所涉毀損犯行之答辯理由，亦即告訴人並未利用被告本
    件傷害犯行而為任何對其自身有利之主張，顯難認告訴人有
    何甘於自我傷害而誣陷被告入罪之動機可言；從而，被告空
    言辯稱告訴人係刻意誣陷伊云云，亦顯無可採甚明。
  (三)被告另辯稱：告訴人所提出之診斷證明書上所記載之驗傷日
    期「95年5 月24日」，亦屬偽造，實際上告訴人係在案發後
    2 個月始行驗傷云云；惟查，本件告訴人所提出之前揭診斷
    證明書，係由新仁醫院之診治醫師所開立，該診治醫師對於
    被告與告訴人本件糾紛而言，實係立於客觀第三人之地位，
    與雙方均無任何利害關係，其焉會甘冒偽造文書之相關刑事
    責任，復違背其職業道德，而於該診斷證明書上偽填告訴人
    之應診日期？況且，經本院向新仁醫院調取告訴人於該醫院
    就診之病歷資料核閱後，告訴人確有於95年5 月24日前往該
    醫院就診，主訴遭人毆打、跌倒受傷之紀錄，此亦有新仁醫
    院96年5 月30日新醫文字第00108 號函文檢送之告訴人病歷
    紀錄1 份在卷可按，顯見告訴人確因本件遭被告傷害，而於
    95年5 月24日前往新仁醫院就診，前揭診斷證明書上所記載
    之應診日期「95年5 月24日」，並無何偽造之情甚明；被告
    任意爭執該診斷證明書上所載驗傷日期不實云云，自屬無據
    。
  (四)綜上所述，被告上開所辯，均無足採；本件事證明確，被告
    犯行堪以認定。
三、按被告行為後，94年2 月2 日修正公布之刑法部分修正條文
    ，業於95年7 月1 日施行。修正後刑法第2 條第1 項規定：
    「行為後法律有變更者，適用行為時之法律。但行為後之法
    律有利於行為人者，適用最有利於行為人之法律」，上揭條
    文係規範行為後法律變更所生新舊法律比較適用之準據法，
    於刑法修正施行後，應適用上揭條文之規定，為「從舊從輕
    」之比較。次按修正前刑法第33條第5 款原規定：「罰金：
    （銀元）1 元以上」，依現行法規所定貨幣單位折算新臺幣
    條例第2 條規定折算為新臺幣後，上開罰金刑之最低數額即
    為新臺幣3 元；而修正後刑法第33條第5 款則規定：「罰金
    ：新臺幣1,000 元以上，以百元計算之」，即修正後刑法之
    罰金刑最低數額，已提高為新臺幣1,000 元；比較新舊法之
    結果，修正後之規定，並未較有利於被告，揆諸前揭說明，
    本件自應適用被告行為時即修正前之刑法規定。至被告所犯
    傷害罪之法定刑中罰金刑數額提高標準部分，依增訂刑法施
    行法第1 條之1 第1 項、第2 項前段規定提高後之數額，與
    原適用罰金罰鍰提高標準條例第1 條前段、現行法規所定貨
    幣單位折算新臺幣條例第2 條等規定提高並折算為新臺幣後
    之數額，兩者均屬相同，對於被告並無何有利或不利之影響
    ，自不生新舊法比較適用之問題，應依一般法律適用之原則
    ，直接適用增訂後之規定，此亦併予敘明。
四、核被告所為，係犯刑法第277 條第1 項之傷害罪。
五、原審對被告據以論科，判處被告拘役40日，如易科罰金以銀
    元300 元折算1 日（詳後述），固無違誤；惟被告本件犯罪
    後，中華民國九十六年罪犯減刑條例業經總統於96年7 月4
    日公布，並自同年月16日起生效施行，核本件被告之犯罪時
    間，係在96年4 月24日以前，合於該條例所列之減刑要件，
    自應依該條例之規定予以減刑；原審於判決時，因該條例尚
    未公布施行，原審未及適用該條例之規定予以減刑，原無不
    合，惟本件既經被告提起上訴，其上訴理由徒執前詞置辯，
    指摘原判決不當，為無理由，然原判決既有上開未及依法減
    刑之處，仍應由本院將原判決撤銷，並自為判決。爰審酌被
    告僅因細故爭執，即當街出手推倒及毆打告訴人，顯見其漠
    視他人權益之心態，兼衡其犯罪手段、對告訴人所造成之傷
    害程度尚非嚴重，及被告犯後猶飾詞否認犯行，態度難謂良
    好等一切情狀，量處如主文所示之刑，以資懲儆。又關於拘
    役易科罰金之折算標準，修正前刑法第41條第1 項前段原規
    定：「犯最重本刑為5 年以下有期徒刑以下之刑之罪，而受
    6 個月以下有期徒刑或拘役之宣告，因身體、教育、職業、
    家庭之關係或其他正當事由，執行顯有困難者，得以1 元以
    上3 元以下折算1 日，易科罰金」，依當時有效之罰金罰鍰
    提高標準條例第2 條（已於95年7 月1 日刪除生效）前段規
    定，就上開數額提高為100 倍折算1 日，亦即修正前刑法第
    41條第1 項前段所規定之易科罰金折算標準，係以銀元100
    元至300 元折算1 日，依現行法規所定貨幣單位折算新臺幣
    條例第2 條規定折算為新臺幣後，係以新臺幣300 元至900
    元折算1 日；修正後刑法第41條第1 項前段則規定：「犯最
    重本刑為5 年以下有期徒刑以下之刑之罪，而受6 個月以下
    有期徒刑或拘役之宣告者，得以新臺幣1,000 元、2,000 或
    3,000 元折算1 日，易科罰金」，亦即修正後刑法第41條第
    1 項前段所規定之易科罰金折算標準，係以新臺幣1,000 元
    、2,000 元或3,000 元折算1 日；比較新舊法之結果，修正
    後之規定，並未較有利於被告，依刑法第2 條第1 項前段之
    規定，自應適用修正前刑法第41條第1 項前段、修正前罰金
    罰鍰提高標準條例第2 條規定，諭知易科罰金之折算標準。
    再本件被告之犯罪，合於中華民國九十六年罪犯減刑條例之
    規定，此詳前述，爰依該條例第2 條第1 項第3 款規定減其
    宣告刑二分之一，併諭知易科罰金之折算標準。
據上論斷，應依刑事訴訟法第455 條之1 第1 項、第3 項、第36
9 條第1 項前段、第364 條、第299 條第1 項前段，刑法第2 條
第1 項前段、第277 條第1 項，修正前刑法第41條第1 項前段，
修正前罰金罰鍰提高標準條例第2 條，中華民國九十六年罪犯減
刑條例第2 條第1 項第3 款、第7 條，刑法施行法第1 條之1 第
1 項、第2 項前段，判決如主文。
本案經檢察官連思藩到庭執行職務
中    華    民    國    98    年    2     月    18    日
                刑事第十四庭  審判長法  官   張江澤
                                    法  官   陳海寧
                                    法  官   劉景宜
不得上訴
上列正本證明與原本無異。
                                    書記官  謝秀青
中    華    民    國    98    年    3     月    17    日
附錄本案論罪科刑法條全文：
刑法第277條第1項
中華民國刑法第277條
（普通傷害罪）
傷害人之身體或健康者，處3年以下有期徒刑、拘役或1千元以下
罰金。
犯前項之罪因而致人於死者，處無期徒刑或7年以上有期徒刑；
致重傷者，處3年以上10年以下有期徒刑。


司法院資訊處製作；財團法人民間司法改革基金會備份。
